【裁判字號】    95,簡,885
【裁判日期】    951228
【裁判案由】    勞保
【裁判全文】
臺北高等行政法院判決
                                     95年度簡字第00885號
原      告  甲○○
                          送達.
被      告  勞工保險局
代  表  人  丙○○（總經理）
訴訟代理人  丁○○
            戊○○
上列當事人間因勞保事件，原告不服行政院勞工委員會中華民國
95年6月16日勞訴字第0950019650號訴願決定，提起行政訴訟。
本院判決如下：
    主  文
原告之訴駁回。
訴訟費用由原告負擔。
    事  實
壹、事實概要：
    緣台北縣農事服務業職業工會被保險人即原告以因民國（下
    同）93年1月17日灌溉時不慎跌入凹洞致左跟骨癒合不良，
    檢據申請職業傷害殘廢給付。案經被告審查，以原告93年1
    月18日門診時提及由高處跌傷，顯與所稱不符，不得視為職
    業傷害；又其所患不影響踝關節活動，未達勞工保險殘廢給
    付標準表請領規定，乃於94年12月28日以保給殘字第094608
    87550號函核定否准所請職業傷害殘廢給付。原告不服，向
    勞工保險監理委員會申請審議，亦經該會於95年3月24日以
    95保監審字第0161號審定書審定申請審議駁回後，提起訴願
    ，經遭駁回，遂向本院提起行政訴訟。
貳、兩造聲明：
一、原告聲明：
(一)訴願決定及原處分均撤銷。
(二)被告應核給原告職業殘廢給付。
二、被告聲明：
    原告之訴駁回。
參、兩造之陳述：
一、原告主張之理由：
    原告於93年1 月17日發生意外，左腳跟骨折，經廣川醫院以
    石膏固定，但原告未依西醫方式固定打石膏。起初在三聖骨
    科醫院復健，又到一般國術館復健，而以國術館或中醫復健
    為主。因西醫復健效果有限，而申請勞保給付須以西醫為主
    ，故原告每天早上看西醫，下午則至中醫或國術館就診。經
    過1年的復健，被告亦給付1年，亦經醫生說1 年就可以好，
    不須再給付。但去（94）年7 月原告至高雄義大醫院骨科就
    診，醫生照X 光片，稱原告的病（腳跟）無法完全復原，可
    申請輕殘給付，即使開刀對病情亦無幫助。原告向被告、勞
    委會申訴，所有醫生回答都一樣，但醫生都以X 光片或者其
    他個人論述予以駁回，為何北部和南部的醫生論點有別。原
    告多次的申訴要親自給醫生看，但均未回應，而以X 光片為
    主。原告的腳還是很痛，無法完全蹲下。今年3月至6月15日
    到朋友公司幫忙，當時同事都問原告為何腳一擺一擺。
二、被告主張之理由：
(一)按「被保險人因普通傷害或罹患普通疾病，經治療終止後，
    如身體遺存障害，適合殘廢給付標準表規定之項目，並經保
    險人自設或特約醫院診斷為永久殘廢者，得按其平均月投保
    薪資，依同表規定之殘廢等級及給付標準，一次請領殘廢補
    助費，．．．。被保險人領取普通傷病給付期滿，或其所患
    普通傷病經治療1 年以上尚未痊癒，如身體遺存障害，適合
    殘廢給付標準表規定之項目，並經保險人自設或特約醫院診
    斷為永不能復原者，得比照前項規定辦理。」為勞工保險條
    例第53條所明定。又依勞工保險殘廢給付標準表「下肢機能
    障害」系列第147 障害項目規定「一下肢三大關節中，有一
    大關節遺存運動障害者」為第13等級殘廢，給付標準60日。
    又同障害系列附註2 規定：下肢之機能障害「喪失機能」、
    「顯著運動障害」或「運動障害」之審定，參照上肢之各該
    項規定。同表「上肢機能障害」附註3 規定：以生理運動範
    圍，作審定關節機能障害之標準，規定如左：(一)「喪失機能
    」，係指關節完全強直或完全麻痺狀態者。(二)「顯著運動障
    害」，係指喪失生理運動範圍二分之一以上者。(三)「運動障
    害」，係指喪失生理運動範圍三分之一以上者。
(二)查本件原告以93年1月17日灌溉時不慎跌入凹洞致左跟骨癒
    合不良，檢據向被告申請職業傷害殘廢給付。據財團法人義
    大醫院94年8 月11日出具之勞工保險殘廢診斷書記載，左跟
    骨癒合不良，左踝關節屈曲10度，伸展10度，活動範圍20度
    。嗣經被告請原告補具受傷初診之診斷證明書，並調閱其於
    三聖醫院、鴻仁國術館、建宏中醫診所及廣川醫院等之相關
    病歷資料，送請特約專科醫師審查，意見略以：「其93年1
    月18日門診時提及由高處跌傷，其傷應不嚴重，石膏固定治
    療，應不會影響踝關節活動，應不符規定。」此有醫師審查
    意見附卷可稽。被告乃以94年12月28日保給殘字第09460887
    550 號函核定否准所請職業傷害殘廢給付。原告不服，申請
    審議，被告復將其相關病歷資料再次送請醫師審查，意見略
    以：「陳先生所附X 光片顯示，骨折傷勢較輕，其踝關節正
    常，其應可有相當之功能恢復，故其為可治療改善者，不符
    殘等規定。」，本案嗣經勞工保險監理委員會審定駁回，原
    告再提訴願亦經駁回在案。
(三)惟查，本案經被告之特約專科醫師二次審查，認為原告所患
    不符合殘廢給付規定。另查，本案於審議時，亦經勞工保險
    監理委員會之特約專科醫師審查意見為：「依廣川醫院病歷
    （93年1月18日）主訴高處跌下，左足痛、腫，X光片顯示跟
    骨骨折，本病人並未提及所謂前一日工傷，亦與其自訴之灌
    溉跌入凹洞不符，無法判定係職災所致。依所附X 光片，其
    跟骨癒合良好，並無永久性退化病變或粘連，其活動度應尚
    有改善空間，勞保局不予核付為合理。」此亦有醫師審查意
    見表附原審定卷可稽。是本件既經被告及原審定機關2 位特
    約專科醫師審查，咸認原告所患不符殘廢給付請領規定，則
    被告核定否准所請職業傷害殘廢給付，並無不合。
    理  由
甲、程序方面：
壹、本件被告代表人於訴訟繫屬中由史哲變更為蔡吉安，現為丙
    ○○，並已具狀聲明承受訴訟。
貳、本件原適用通常訴訟程序，惟因司法院令行政訴訟法第229
    條第1項所定適用簡易程序之數額增至20萬元，本件訴訟標
    的金額合於司法院令所定金額以內，爰改以簡易訴訟程序審
    理，並依同法第233 條第1 項規定，不經言詞辯論，逕行裁
    判。
乙、實體方面：
壹、兩造不爭之事實及兩造爭點：如事實概要欄所述之事實，業
    據提出殘廢診斷証明書為証，為兩造所不爭執，堪信為真，
    兩造爭點厥為：
一、原告是否已達殘廢之程度？
二、原告受傷是否因職業所致？
貳、本院之判斷：
一、本件應適用之法條與法理：
（一）勞工保險條例第33條規定：「被保險人因遭遇普通傷病或
      普通疾病住院診療，不能工作，以致未能取得原有薪資，
      正在治療中者，自不能工作之第4 日起，發給普通傷病補
      助費或普通疾病補助費。」。
（二）勞工保險條例第35條規定：「普通傷害補助費及普通疾病
      補助費，均按被保險人平均月投保薪資半數發給，每半個
      月給付1 次，以6 個月為限。但傷病事故前參加保險之年
      資合計已滿1 年者，增加給付6 個月。」。
（三）勞工保險條例第53條規定：「被保險人因普通傷害或罹患
      普通疾病，經治療終止後，如身體遺存障害，適合殘廢給
      付標準表規定之項目，並經保險人自設或特約醫院診斷為
      永久殘廢者，得按其平均月投保薪資，依同表規定之殘廢
      等級及給付標準，一次請領殘廢補助費，．．．。被保險
      人領取普通傷病給付期滿，或其所患普通傷病經治療1 年
      以上尚未痊癒，如身體遺存障害，適合殘廢給付標準規定
      之項目，並經保險人自設或特約醫院診斷為永不能復原者
      ，得比照前項規定辦理。」
（四）勞工保險條例第54條規定：「被保險人因職業傷害或罹患
      職業病，經治療終止後，如身體遺存障害適合殘廢給付標
      準表規定之項目，並經保險人自設或特約醫院診斷為永久
      殘廢者，依同表規定之殘廢等級及給付標準，增給百分之
      五十，一次請領殘廢補償費。被保險人領取職業傷病給付
      期滿，尚未痊癒，如身體遺存障害，適合殘廢給付標準表
      規定之項目，並經保險人自設或特約醫院診斷為永不能復
      原者，得比照前項規定辦理。」
（五）勞工保險條例第53條附表即殘廢給付標準表「下肢機能障
      害」系列第147 障害項目規定「一下肢三大關節中，有一
      大關節遺存運動障害者。」為第13等級殘廢，給付標準60
      日。又同障害系列附註2 規定：下肢之機能障害「喪失機
      能」、「顯著運動障害」或「運動障害」之審定，參照上
      肢之各該項規定。同表「上肢機能障害」附註3 規定：以
      生理運動範圍，作審定關節機能障害之標準。(一)喪失機能
      ，係指關節完全強直或完全麻痺狀態者。(二)顯著運動障害
      ，係指喪失生理運動範圍二分之一以上者。(三)運動障害，
      係指喪失生理運動範圍三分之一以上者。
二、被告所聘審查醫師就原告殘廢等級是否職業傷病所為之判斷
    ，並無違法情事，應予尊重：
（一）按保險事故是否職業傷病導致？該當於何等級之審定，常
      涉及醫理專業領域，非被告或監理會之一般承辦人員所能
      逕予認定。故被告於審核保險給付案件時，除以被保險人
      或受益人檢附之資料、診斷書等書面資料予以審核外，如
      有必要，亦須另外徵詢專科醫師意見或實地派員訪查瞭解
      實情，此觀勞工保險局組織條例第11條第2項 規定，被告
      得視業務需要聘用兼任醫師12人至20人，及勞工保險條例
      第28條、第56條規定保險人（即被告）為審核保險給付，
      得調查有關之文件、得另行指定醫院或醫師複檢等規定甚
      明。
（二）可知關於「被保險人該當何級障害標準」、「是否職業傷
      病」，因審查核定之法定權限在於被告，除非被告審查程
      序違法，或其審查結果與一般正常人認知差異過大，本院
      均應予以尊重。行政院衛生署89年3 月17日衛署醫字第
      89013119號函稱：「．．．診斷書之內容，係由醫師依病
      人病情或依該病人之病歷據實填載，而非依病人要求內容
      出具，至於該診斷書所載之病情，是否符合殘障給付標準
      ，係由該殘障給付主管機關逕依權責認定。」，與前揭意
      旨相符，被告予以適用，自無不當。
（三）前揭「是否為職業傷病」、「殘廢等級之認定」職權，涉
      及專業性、經驗性之判斷，基於法院審查能力有限，及司
      法、行政權分立之原則，法院原則上承認行政機關就此等
      事項之決定，有「判斷餘地」。但如行政機關之判斷有恣
      意濫用及其他違法情事，亦應承認法院得例外加以審查，
      其可資考量之情形包括：1 、行政機關所為之判斷，是否
      出於錯誤之事實認定或錯誤之資訊。2 、行政機關之判斷
      ，是否有違一般公認之價值判斷標準。3 、行政機關之判
      斷，是否違反法定之正當程序。4 、作成判斷之行政機關
      ，其組織是否合法且有判斷之權限。5 、行政機關之判斷
      ，是否出於與事物無關之考量，亦即違反不當連結之禁止
      。6 、行政機關之判斷，是否違反相關法治國家應遵守之
      原理原則，如平等原則、公益原則等，仍應由法院審查（
      釋字第55 3號解釋理由書、釋字第319 號翁岳生等3 位大
      法官所提不同意見書、並參照學者通說見解）。
（四）原告雖持財團法人義大醫院94年8 月11日出具之勞工保險
      殘廢診斷書記載，左跟骨癒合不良，左踝關節屈曲10度，
      伸展10度，活動範圍20度，主張其已達殘廢程度云云，惟
      經被告請原告補具受傷初診之診斷證明書，並調閱其於三
      聖醫院、鴻仁國術館、建宏中醫診所及廣川醫院等之相關
      病歷資料，送請特約專科醫師審查，意見略以：「其93
      年1 月18日門診時提及由高處跌傷，其傷應不嚴重，石膏
      固定治療，應不會影響踝關節活動，應不符規定。」，被
      告為求慎重，再送專科醫師審查，其意見以：「陳先生所
      附X 光片顯示，骨折傷勢較輕，其踝關節正常，其應可有
      相當之功能恢復，故其為可治療改善者，不符殘等規定。
      」，有醫師審查意見附卷可稽，該判斷程序並非基於錯誤
      之資訊，亦未違反法定正當程序、一般公認之價值判斷、
      不當連結之禁止、平等原則、公益原則，難謂有何違法之
      處，故其專業認定縱與原告見解不同，但何者較為正確？
      乃屬見仁見智之問題，經送勞工保險監理委員會專科醫師
      審查，其審查意見亦認：「依廣川醫院病歷（93年1月18
      日）主訴高處跌下，左足痛、腫，X 光片顯示跟骨骨折，
      本病人並未提及所謂前一日工傷，亦與其自訴之灌溉跌入
      凹洞不符，無法判定係職災所致。依所附X 光片，其跟骨
      癒合良好，並無永久性退化病變或粘連，其活動度應尚有
      改善空間，勞保局不予核付為合理。」亦認原告醫師之見
      解正確，有醫師審查意見可憑，核與原告於廣川醫院病歷
      摘要與病歷影本等資料所載相符，該專業判斷本院即應予
      以尊重，至其「妥當性」如何，並非本院審查之範圍，原
      告主張應以其他醫師之判斷為準，已構成殘廢程度，且係
      屬職業災病云云，尚不足採。
三、從而，被告以原告所患不影響踝關節活動，未達殘廢程度，
    否准所請職業傷害殘廢給付，並無不法，訴願決定予以維持
    ，亦稱正確。原告徒執前詞，訴請撤銷，為無理由，應予駁
    回。
參、兩造其餘攻擊防禦方法均與本件判決結果不生影響，故不逐
一論述，併此敘明。
據上論結，本件原告之訴為無理由，爰依行政訴訟法第233 條第
1 項、第236 條、第195 第1 項後段、第98條第3 項前段，判決
如主文。
中    華    民    國    95    年    12    月    28    日
                   第二庭      法  官  畢乃俊
上為正本係照原本作成。
本件以訴訟事件所涉及之法律見解具有原則性者為限，始得於本
判決送達後20日內向本院提出上訴狀並表明上訴理由，如已於本
判決宣示後送達前提起上訴者，應於判決送達後20日內補具上訴
理由（均按他造人數附繕本），且經最高行政法院許可後方得上
訴。
中    華    民    國    95    年    12    月    28    日
                               書記官  簡信滇


司法院資訊處製作；財團法人民間司法改革基金會備份。
